臺灣士林地方法院行政訴訟判決　
110年度交字第157號
原      告  薛智譽  




訴訟代理人  陳耀保  
被      告  臺北市交通事件裁決所

代  表  人  蘇福智  
訴訟代理人  黃郁軒  
上列當事人間交通裁決事件，原告不服被告中華民國110 年5 月
4 日北市裁催字第22-Z00000000號裁決，提起行政訴訟，本院判
決如下：
    主      文
原處分撤銷。
訴訟費用新臺幣參佰元由被告負擔。被告應給付原告新臺幣參佰
元。　　
    事實及理由
壹、程序事項：
    本件原告因不服被告於民國110 年5 月4 日以北市裁催字第
    22-Z00000000號違反道路交通管理事件裁決書（下稱原處分
    ），裁處其罰鍰新臺幣（下同）2 萬元，吊扣駕駛執照6 個
    月，提起行政訴訟，依行政訴訟法第237 條之1 規定，應適
    用交通裁決事件訴訟程序，本院並依同法第237 條之7 規定
    ，爰不經言詞辯論，逕為判決。
貳、實體事項：
一、爭訟概要：
    內政部警政署國道公路警察局第一公路警察大隊（下稱舉發
    機關）員警認訴外人昌太貨運有限公司所有車牌號碼000-00
    00號營業大貨車（下稱系爭貨車），於109年6月13日17時5
    分許，行經國道一號北向65公里平鎮系統處，有「違反處罰
    條例之行為，拒絕停車接受稽查而逃逸」之違規事實，而於
    109年6月13日填製內政部警政署國道公路警察局國道警交字
    第Z00000000號舉發違反道路交通管理事件通知單（下稱舉
    發通知單）逕行舉發車主，並記載應到案日期為109年7月28
    日前（嗣後更新為110年3月22日前，見本院卷第62頁）。昌
    太貨運有限公司於110年1月20日向桃園市政府交通事件裁決
    處申請歸責於原告，經該處函轉被告，被告於110年1月28日
    以北市裁管字第1103018721號函通知原告，原告乃於110年3
    月9日向被告陳述意見，經舉發機關函復違規事實屬實，原
    告遂於110年5月4日向被告申請開立裁決書，被告乃於同日
    作成原處分，依違反道路交通管理處罰條例第60條第1項、
    第85條第1項規定，裁處原告罰鍰2萬元，吊扣駕駛執照6個
    月（處罰主文第2項限期繳送駕駛執照，逾期不繳送者，吊
    扣期間加倍處分，仍不依期限繳送駕駛執照，吊銷並逕行註
    銷駕駛執照，一年內不得考領之處分，業經被告自行撤銷，
    見本院卷第45、76頁）。原告不服，遂提起本件行政訴訟。
二、原告起訴主張：
  ㈠原告檢視影像證據向被告申訴後之回函，該函文所提到「…KL
    D-3922營業大貨車行經國道一號北向68.2公里處時裝載貨物
    似有超載情事，始開啟警示燈並以指揮棒、警報器示意該車
    於國道一號北向65公里處（平鎮系統出口匝道）前之槽化線
    停車受檢，經檢視影像可知該處槽化線係有足夠空間可供攔
    停車輛，惟該車不予理會且加速逃逸駛離，過程中於出口匝
    道高速行駛…」非事實，原告當日係有載運貨物行經國道一
    號欲駛下平鎮系統並已經接近至車道外側，當下屬交通尖峰
    時刻故將注意力放在右前方車陣中，雖員警值勤認為系爭貨
    車疑似有超載情事欲攔查，然原告行經國一北向65公里處發
    現員警停在槽化線時，未看到員警有揮動指揮棒及未聽見警
    報器聲響之攔檢行為，且係於被通知裁處後至被告處觀看影
    像才知函文中警方所謂發出警報器聲亦僅是短鳴疑似喇叭之
    音訊兩聲，此種方法使人無法明確判斷員警係欲攔檢或欲執
    行其他，故原告當下因未見未聞攔查行為而判斷員警應在執
    行日常勤務，縱有於國一北向65公里處看見員警停在槽化線
    上，然無法知悉員警當下係何種意思表示，而原告後續駛至
    平鎮市區匝道前亦認為員警正執行勤務，故主動進行車輛避
    讓因而往66號快速道路方向切換車道，避讓後員警亦未有任
    何後續攔查行為並直接駛離匝道。因攔檢方式之意思表示不
    明確，使原告當下認定員警係為執行別項勤務而非攔查。函
    文中另提到「經檢視影像可知該處槽化線係有足夠空間可供
    攔停車輛」之情形，退步言之，縱無員警攔查意思不明確之
    情形，也無法如函文中所示停在該處受檢，影像證據中指出
    原告下匝道時系爭貨車已接近匝道外側，而員警幾乎同一時
    間停到所指之槽化線上，若真照員警所述強行切換至槽化線
    ，可能與員警發生碰撞，員警未考量原告駕駛系爭貨車當下
    係有載重之情形，縱於速限內強行減速、急煞或者大幅度切
    換車道都會有車輛失控之可能性，故可合理判斷應無法於員
    警所稱之地點停車。員警所稱之「加速逃逸駛離」更屬於無
    依據之指控，本事件發生適逢當日車流尖峰時刻約莫17時3 
    分之時間點，匝道口也已存在多數車輛行駛中，原告以滑行
    方式減速，影片中亦未有明顯再提高速度之情形，如非提出
    測速數據便稱原告加速駛離逃逸非屬合理。綜上，原告認為
    取締過程係有多處瑕疵致使原告無法作出相應合理之判斷及
    配合而遭受懲處，而被告所為之裁決亦與事實不符，故原告
    對原處分有疑義，請求判決如聲明所示等語。
  ㈡並聲明：原處分撤銷。
三、被告答辯略以：
  ㈠卷查本案舉發機關函復表示，據本大隊值勤員警稱：於109年
    6月13日17時5分在國道一號北向68.2公里處，發現系爭貨車
    裝載貨物疑似有超載情事，始開啟警示燈，並以指揮棒、警
    報器示意系爭貨車於國道一號北向65公里處（平鎮系統出口
    匝道）前槽化線停車受檢，經檢視影像可知該處槽化線係有
    足夠空間可供攔停車輛，惟系爭貨車不予理會且加速逃逸駛
    離，過程中於出口匝道內高速行駛，且有任意變換車道、未
    依標線指示行車（跨越槽化線）等違規事實，嚴重影響行車
    安全，並由平鎮系統交流道出口匝道下高速公路轉往臺66線
    快速公路逃逸，經核對電腦車籍資料無訛後，依法舉發並無
    違誤。經檢視採證光碟（檔名：「前影像」）影片時間17：
    03：45，系爭貨車出現於警車左邊之主線外側車道，影片時
    間17：03：49，員警表示該駛過之系爭貨車轟轟叫，影片時
    間17：03：56，員警遂駕駛警車追上前去，影片時間17：05
    ：21，系爭貨車位於警車右前方，可看見其車牌號碼為「KL
    D-3922」，影片時間17：05：25，員警駕駛警車行駛至系爭
    貨車左邊後鳴按了一聲喇叭，復於影片時間17：05：27，又
    短鳴了兩聲喇叭示意系爭貨車停車受檢，影片時間17：05：
    36至17：05：39，系爭貨車逕行駛離往平鎮系統，影片時間
    17：05：55至17：05：56，警車位於系爭貨車後方又鳴按了
    兩聲喇叭示意，影片時間17：05：59至17：06：00，警車用
    擴音器喊了一聲「哈囉～」，然系爭貨車仍加速駛離，影片
    時間17：06：15至17：06：20，系爭貨車打左邊方向燈後，
    跨越槽化線後駛離。復查本案係舉發員警當場親眼目睹原告
    疑似有超載而欲攔查，惟原告拒絕停車接受稽查而加速逃逸
    之違規行為，按道路交通管理處罰條例所賦予之職權行使取
    締交通違規，及依執勤之認識與判斷而為立即之舉發，係達
    成維持交通秩序目的之必要，非必得違規採證照片或光碟採
    證。且依據臺灣高等法院102年度交抗字第42號交通事件裁
    定文略以：交通違規事實本有稍縱即逝之性質，囿於當場舉
    發未能以科學儀器照相採證，或礙於手動照相而未能即時拍
    攝違規之情節，「立法者並未明文限制或排除舉發員警目睹
    、耳聞之證據能力」，基此，取締員警就交通違規事實之親
    身經歷見聞，亦可視為交通事件違規事實之證據，無需另予
    科學儀器照相採證，執勤員警本其維護交通秩序、安全職責
    所為之舉發，自應受到合法、正確之推定，況本案有採證光
    碟可資佐證。綜上，本件違規行為，應堪認定，被告依法裁
    處，並無違誤。
  ㈡並聲明：原告之訴駁回。
四、本院之判斷：
  ㈠經查，原告駕駛系爭貨車，於上揭時、地，經員警舉發有「
    違反處罰條例之行為，拒絕停車接受稽查而逃逸」之違規事
    實，有舉發通知單、桃園市政府交通事件裁決處110 年1 月
    27日桃交裁管字第1100007283號函暨所附違規移轉駕駛人申
    請書（歸責於原告）、舉發機關110 年3 月26日國道警一交
    字第1101702298號函、110 年7 月16日國道警一交字第1101
    705830號函暨所附員警職務報告等件附卷可稽（見本院卷第
    50-54 、70-71 、82-83 、86頁）。
  ㈡按「汽車駕駛人，駕駛汽車有違反本條例之行為，經交通勤
    務警察或依法令執行交通稽查任務人員制止時，不聽制止或
    拒絕停車接受稽查而逃逸者，除按各該條規定處罰外，處新
    臺幣一萬元以上三萬元以下罰鍰，並吊扣其駕駛執照六個月
    ；汽車駕駛人於五年內違反本項規定二次以上者，處新臺幣
    三萬元罰鍰，並吊扣其駕駛執照一年。」，道路交通管理處
    罰條例第60條第1項定有明文。參酌該條86年1月22日立法意
    旨：「對於不服執法人員之交通指揮或稽查者，依本條第二
    項第一款之規定處以較輕之罰鍰，係為建立交通執法者之權
    威性。惟『少數違規被稽查取締者，不聽從執法者之制止而
    加速逃逸，顯然惡行較重』，實有必要於追蹤取締或予逕行
    舉發後，按第六十三條規定予以記點爰增列第一項，俾有效
    遏阻。」，可見該條第1項之規定相對於同條第2項「不服從
    交通勤務警察或依法令執行交通指揮、稽查任務人員之指揮
    或稽查。」，係處罰汽車駕駛人駕駛汽車有「違反道路交通
    管理處罰條例之行為」，經有權責人員「制止而不聽制止」
    或「拒絕停車接受稽查而逃逸」此類惡行較重之行為。經查
    ：
　⒈舉發員警陳稱：「職警員簡致遠於109年6月13日擔服16時至2
    0時巡邏勤務，駕駛編號186號巡邏車停在國道1號北向68.2
    公里處避車彎，於17時3分許發現KLD-3922號營大貨車裝載
    貨物疑似有超載情形，遂驅車上前欲攔停盤查，於17時5分
    許尾隨至北向65.6公里處（平鎮系統出口前）超越至該車左
    前方以警鳴器鳴笛三聲並輔以指揮棒攔停示意向左方槽化線
    區停車受檢，但該車輛未依指示停車受檢，職尾隨至平鎮系
    統出口匝道後又以警鳴器鳴警報二次示意其停車，惟該車仍
    不減速停靠而持續於匝道內高速行駛迫近他車讓道、任意變
    換車道及跨越槽化線等違規情事，故認定該車輛已對警方攔
    停動作有認知進而加速逃逸，全案復經返分隊擷取行車影像
    查證後依規定逕行舉發。」，有職務報告在卷可按（見本院
    卷第86頁）。依員警所述內容，其係因系爭貨車「疑似」有
    超載情形，而上前欲攔停盤查，員警既僅懷疑系爭貨車有超
    載情形，即難認系爭貨車「有違反道路交通管理處罰條例之
    行為」，自與道路交通管理處罰條例第60條第1項規定「有
    違反本條例之行為」之要件未合。
　⒉又本院當庭勘驗本件採證影像（檔案名稱：前影像.MOV），
    勘驗結果為（見本院卷第139-141頁）：「檔案名稱前影像.
    MOV：錄影畫面一開始右下角顯示時間為西元2020年6月13日
    17：03：45（此為錄影畫面所示時間，下同），可看見當時
    天氣晴，日間光線充足，視距良好有聲音。系爭汽車（如紅
    色圓框所示）行駛於國道一號北向之外側車道（見本院卷第
    92頁擷取畫面1）。於17：03：46，可看見系爭汽車（如紅
    色圓框所示）行駛於國道一號北向之外側車道（見本院卷第
    94頁擷取畫面2），並有以下對話：警A：嘿呀，這台車…轟
    轟叫，看一下…好了。於17：05：56，可看見員警啟動警車
    ，往系爭汽車行駛方向前進（見本院卷第94頁擷取畫面3）
    ，並有以下對話：警A：他應該是要往66走。於17：05：09
    ，可看見員警追上系爭汽車（如紅色圓框所示）（見本院卷
    第96頁擷取畫面4），並有以下對話：警B：恩哼…這台嗎？
    警A：嘿。於17：05：21，可看見系爭汽車（如紅色圓框所
    示）行駛於警車之右方車道（見本院卷第96頁擷取畫面5）
    。於17：05：25，可看見警車已駛近於系爭汽車（如紅色圓
    框所示）之左側，並按鳴喇叭（見本院卷第98頁擷取畫面6
    ）。於17：05：27，可看見警車超越系爭汽車，再次按鳴喇
    叭（見本院卷第98頁擷取畫面7）。於17：05：33，可看見
    警車往槽化線上移動（見本院卷第100頁擷取畫面8）。於17
    ：05：36，可看見警車移動至槽化線，系爭汽車（如紅色圓
    框所示）行駛進入平鎮系統之出口匝道之內側車道（見本院
    卷第100頁擷取畫面9）。於17：05：38，可看見系爭汽車（
    如紅色圓框所示）由內側車道跨越至外側車道（見本院卷第
    102頁擷取畫面10）。於17：05：39，可看見系爭汽車（如
    紅色圓框所示）行駛進入平鎮系統出口匝道之外側車道，警
    車遂離開槽化線跟隨系爭汽車移動（見本院卷第102頁擷取
    畫面11）。於17：05：40，可看見系爭汽車（如紅色圓框所
    示）跨越白虛線至右側車道，警車跟隨在後（見本院卷第10
    4頁擷取畫面12）。於17：05：45，可看見系爭汽車（如紅
    色圓框所示）行駛於往中壢、平鎮、大溪方向之右側車道，
    警車跟隨在後（見本院卷第104頁擷取畫面13），並有以下
    對話：警B：我覺得他沒有要停的意思耶。於17：05：50，
    可看見系爭汽車（如紅色圓框所示）跨越至左側車道（見本
    院卷第106頁擷取畫面14）。於17：05：55，可看見警車跟
    隨在系爭汽車（如紅色圓框所示），三度按鳴喇叭（見本院
    卷第106頁擷取畫面15）。於17：05：59，可看見警車持續
    跟隨於系爭汽車（如紅色圓框所示）後方，啟動擴音器（見
    本院卷第108頁擷取畫面16），並有以下對話：警A：哈囉。
    於17：06：17，可看見系爭汽車（如紅色圓框所示）啟動左
    方向燈，向左欲跨越槽化線（見本院卷第108頁擷取畫面17
    ），並有以下對話：警B：…要追嗎？警A：算了算了，不要
    追不要追。於17：06：18，可看見系爭汽車（如紅色圓框所
    示）跨越槽化線離開出口匝道（見本院卷第110頁擷取畫面1
    8）。」。依勘驗結果，雖可見系爭貨車上放置物品（見本
    院卷第92-96、102-110頁），然並無從認系爭貨車有超載之
    情形，被告認原告駕駛系爭貨車有「『違反處罰條例之行為』
    ，拒絕停車接受稽查而逃逸」，依道路交通管理處罰條例第
    60條第1項規定裁罰，難認適法。
  ㈢又依前揭員警職務報告、勘驗結果，可見員警駕駛警車曾超
    越系爭貨車左前方並以警鳴器鳴笛（見本院卷第98頁勘驗擷
    取畫面），其後並尾隨系爭貨車至匝道又以警鳴器鳴笛，另
    又以擴音器陳稱：「哈囉」等語，當時警車前方僅有系爭貨
    車（見本院卷第106頁下方、第108頁上方勘驗擷取畫面），
    則由警車與系爭貨車間距離相近並無障礙物、警車鳴笛等情
    ，原告應知悉員警有請其停車接受稽查之意，然原告仍未停
    車，並駕駛系爭貨車跨越槽化線（見本院卷第108-110頁勘
    驗擷取畫面），是否有其他違規行為，宜由權責機關重新審
    酌另行依法處理，附此敘明。　　
五、綜上，依卷內事證，並無從認原告駕駛系爭貨車有違反道路
    交通管理處罰條例之行為，本件舉發機關所為舉發及被告所
    為原處分，認原告有「『違反處罰條例之行為』，拒絕停車接
    受稽查而逃逸」，認事用法，均有違誤，原告訴請撤銷原處
    分，為有理由，應予准許。至原告所為是否應依其他規定予
    以處罰，要屬被告是否另行依法處理之事，併此敘明。
六、本件判決基礎已臻明確，兩造其餘攻防方法及訴訟資料經本
    院斟酌後，核與判決結果不生影響，爰不一一詳予論述，併
    此敘明。
七、本件訴訟費用300 元，應由敗訴之被告負擔。爰確定被告應
    給付原告之訴訟費用額如主文第2項後段所示。
八、據上論結，本件原告之訴為有理由，依行政訴訟法第237條
    之7、第237條之8第1項、第98條第1項前段，判決如主文。
中　　華　　民　　國　　110 　年　　11　　月　　8 　　日
　　　　　　　　　行政訴訟庭　法　官　林宜靜
以上為正本係照原本作成。
如不服本判決，應於判決送達後20日內，向本院提出上訴狀並表
明上訴理由（原判決所違背之法令及其具體內容或依訴訟資料可
認為原判決有違背法令之具體事實），其未載明上訴理由者，應
於提出上訴後20日內向本院補提理由書（上訴狀及上訴理由書均
須按他造人數附繕本，如未按期補提上訴理由書，則逕予駁回上
訴），並應繳納上訴裁判費新臺幣750元。
中　　華　　民　　國　　110 　年　　11　　月　　8 　　日
                              書記官    廖引鳳